【裁判字號】    97,台上,2073
【裁判日期】    970516
【裁判案由】    違反毒品危害防制條例
【裁判全文】
最高法院刑事判決            九十七年度台上字第二０七三號
上  訴  人  甲○○
                    號
選任辯護人  林德昇律師
            謝耿銘律師
上列上訴人因違反毒品危害防制條例案件，不服台灣高等法院台
南分院中華民國九十七年三月五日第二審更審判決（九十七年度
上更(一)字第四六號，起訴案號：台灣雲林地方法院檢察署九十六
年度偵字第二二一五號），提起上訴，本院判決如下：
    主  文
上訴駁回。
    理  由
按刑事訴訟法第三百七十七條規定，上訴於第三審法院，非以判
決違背法令為理由，不得為之。是提起第三審上訴，應以原判決
違背法令為理由，係屬法定要件。如果上訴理由書狀並未依據卷
內訴訟資料，具體指摘原判決不適用何種法則或如何適用不當，
或所指摘原判決違法情事，顯與法律規定得為第三審上訴理由之
違法情形，不相適合時，均應認其上訴為違背法律上之程式，予
以駁回。本件原判決撤銷第一審之科刑判決，改判論上訴人甲○
○以成年人對少年販賣第三級毒品罪共參罪 (即原判決附表編號
一、二、四部分)，各處有期徒刑伍年參月、伍年貳月、伍年伍
月；又販賣第三級毒品罪共貳罪 (即原判決附表編號三、五部分
)，各處有期徒刑伍年，並定其應執行刑為有期徒刑拾貳年，暨
為相關從刑之諭知。係依憑上訴人之自白（供認：於民國九十六
年三、四月間，在雲林縣虎尾鎮，以原判決附表編號一至五之價
格，販賣第三級毒品愷他命予該附表編號一、二、四之少年及廖
啟發、盧柏志等人各一次等情不諱），參酌證人鐘０盛（七十九
年七月二十一日生）、高０維（七十九年二月二十八日生）、盧
０瑋（七十九年九月二十四日生），廖啟發、盧柏志於警詢或檢
察官偵查中各供證：於原判決附表所載之時、地各向上訴人購買
愷他命等語，及卷附憲兵司令部刑事鑑識中心九十六年七月九日
安鑑字第0960001083號鑑定書一紙（記載：扣案之粉末二包，經
鑑驗結果確為愷他命等旨），及扣案之愷他命二包（含袋重各約
０．四公克、０．六公克）、行動電話一支、鏟管一支、盤子一
個、電子磅秤一台、電話卡一張、帳冊一本等證據資料，而為論
斷，已敘述其所憑之證據及認定之理由。從形式上觀察，原判決
並無違背法令之情形存在。上訴意旨略稱：（一）上訴人於九十
六年三、四月間，在雲林縣虎尾鎮販賣愷他命之多次密切接近之
反覆行為，在法律評價上應認僅成立一罪，原判決未依集合犯論
處，即有違誤。且上訴人販賣後，未曾得款，原警詢時之自白有
誤。（二）上訴人販賣之對象僅五人，次數不多，對社會危害不
大，且因謀生能力較差，及為供養老母，始為販賣行為，現已知
所悔悟，原審未依刑法第五十九條之規定減輕其刑，竟判處有期
徒刑十二年之重刑，亦有判決不適用法則及違反罪刑相當原則之
違誤等語。惟查：（一）刑法於九十四年二月二日修正公布，刪
除第五十六條所定之連續犯之規定，自九十五年七月一日施行。
而基於概括犯意連續多次施用毒品之行為，於刑法修正刪除連續
犯規定之前，均依連續犯論以一罪。此次刑法第五十六條修正理
由之說明，謂：「對繼續犯同一罪名之罪者，均適用連續犯之規
定論處，不無鼓勵犯罪之嫌，亦使國家刑罰權之行使發生不合理
之現象。」「基於連續犯原為數罪之本質及刑罰公平原則之考量
，爰刪除有關連續犯之規定」等語，即係將本應各自獨立評價之
數罪，回歸本來就應賦予複數法律效果之原貌。就刑法修正施行
後多次販賣毒品之犯行，採一罪一罰，始符合立法本旨。因此，
刑法修正施行後多次販賣毒品之犯行，除符合接續犯之要件外，
則應一罪一罰，合併定其應執行之刑。亦即於刑法修正前後，均
不認毒品危害防制條例第四條所定之販賣毒品罪為集合犯。本件
原判決認定上訴人於九十六年三、四月間，販賣愷他命五次，並
無集合犯之適用，且販賣後有得款之事實，已敘述其理由，並無
適用法則不當之違誤情形。上訴意旨妄指為違法，並非依據卷內
訴訟資料具體指摘之合法第三審上訴理由。（二）量刑輕重係屬
事實審法院得依職權自由裁量之事項；又刑法第五十九條之酌量
減輕其刑，必須犯罪另有特殊之原因與環境等情狀，在客觀上足
以引起一般同情，認為即予宣告法定低度刑期尤嫌過重者，始有
其適用。原判決已說明斟酌刑法第五十七條各款所列情形，量處
上訴人上開刑度及定其應執行刑之理由，既未逾法定刑度，又無
濫用量刑權限之情形，即不得遽指為違法。上訴意旨係就原審量
刑職權之行使，任意指摘，仍非適法之第三審上訴理由。其上訴
違背法律上之程式，應予駁回。
據上論結，應依刑事訴訟法第三百九十五條前段，判決如主文。
中    華    民    國  九十七  年    五    月   十六   日
                      最高法院刑事第四庭
                          審判長法官  林  增  福
                                法官  張  清  埤
                                法官  陳  世  雄
                                法官  蔡  國  在
                                法官  石  木  欽
      本件正本證明與原本無異
                                      書  記  官
中    華    民    國  九十七  年    五    月   二十   日
                                                     Ｍ


司法院資訊處製作；財團法人民間司法改革基金會備份。
